臺灣橋頭地方法院民事判決
111年度橋小字第1066號
原      告  明台產物保險股份有限公司

法定代理人  松延洋介
訴訟代理人  陳韻文  
被      告  吳艿潔  
            吳泓志  
上列當事人間請求侵權行為損害賠償(交通)事件，經本院於民國
111年10月4日言詞辯論終結，判決如下：
    主      文
被告應連帶給付原告新臺幣貳萬參仟玖佰伍拾參元，及自民國一
百一十一年九月二十二日起至清償日止，按週年利率百分之五計
算之利息。
原告其餘之訴駁回。
訴訟費用新臺幣壹仟元由被告連帶負擔百分之九十，餘由原告負
擔。
本判決原告勝訴部分得假執行。但被告如以新臺幣貳萬參仟玖佰
伍拾參元為原告供擔保，免為假執行。
    事實及理由
壹、程序方面：
一、原告之法定代理人原係長瀨耕一，嗣於本院審理中變更為丙
    ○○○，業經原告法定代理人丙○○○具狀聲明承受訴訟（本院卷
    第81頁），核與民事訴訟法第175條第1項規定相符，應予准
    許。
二、按訴狀送達後，原告不得將原訴變更或追加他訴，但請求之
    基礎事實同一者，或擴張或減縮應受判決事項之聲明者，不
    在此限，民事訴訟法第255條第1項但書第2款、第3款規定甚
    明。本件原告原起訴時僅以甲○○為被告，並聲明「被告應給
    付原告新臺幣（下同）25,418元，及自起訴狀繕本送達翌日
    起至清償日止，按週年利率5﹪計算之利息」；嗣於民國111
    年9月6日具狀追加甲○○之法定代理人（即乙○○）為被告，並
    變更聲明為「被告應連帶給付原告25,418元」（本院卷第91
    、185頁），審酌前後聲明均本於同一車禍之基礎事實，故
    其所為訴之變更、追加與前揭規定尚無不合，應予准許。
三、被告經合法通知，未於言詞辯論期日到場，核無民事訴訟法
    第386條各款所列情形，爰依民事訴訟法第436條之23、第43
    6第2項準用同法第385條第1項規定，依原告之聲請，由其一
    造辯論而為判決。
貳、實體方面：　　
一、原告主張：被告甲○○於109年7月16日8時45分前，駕駛車牌
    號碼0000-00號自小客車（下稱被告車輛），沿高雄市左營
    區左營大路北往南方向快車道行駛，嗣於同日8時45分許，
    行經左營大路與必勝路口時，因未注意車前狀況並保持安全
    距離，被告車輛因此自後撞擊訴外人張溫任所駕駛訴外人張
    順龍所有之車牌號碼000-0000號自用小客車（下稱系爭車輛
    ），致系爭車輛受損。系爭車輛係由原告所承保，經以25,4
    18元（含零件8,114元、工資9,072元、烤漆8,232元）修復
    ，原告業依保險契約賠付前開款項，自得代位張順龍對被告
    行使侵權行為損害賠償請求權。爰依民法第191之2條前段、
    第196條及保險法第53條第1項規定提起本件訴訟。聲明：被
    告應給付原告25,418元及自起訴狀繕本送達翌日起至清償日
    止，按週年利率5%計算之利息。
二、被告則未於言詞辯論期日到場，亦未提出書狀作何聲明或陳
    述。
三、得心證之理由
（一）原告主張之前揭事實，業據其提出行車執照、汽車保險單
      、車損照片、高雄市政府警察局道路交通事故當事人登記
      聯單、估價單、統一發票、汽車險賠款同意書、汽車險理
      賠申請書、肇事處理報告、理賠計算書、信函及回執為證
      （見本院卷第13至21、27至43、97至103、109至125、129
      至133、136至144、147至151、154至180頁），復有高雄
      市政府警察局道路交通事故初步分析研判表、高雄市政府
      警察局交通事故肇事人自首情形紀錄表、道路交通事故現
      場圖、A3類道路交通事故調查紀錄表、現場照片及道路交
      通事故談話紀錄表等件附卷可稽（見本院卷第493至70頁
      ）。而被告二人經合法通知，未於言詞辯論期日到場，亦
      未提出書狀作任何聲明或陳述，依民事訴訟法第436條之2
      3、第436條第2項、第280條第3項前段準用第1項前段規定
      ，視同自認，堪信原告之主張為真實。
（二）按因故意或過失，不法侵害他人之權利者，負損害賠償責
      任；汽車、機車或其他非依軌道行駛之動力車輛，在使用
      中加損害於他人者，駕駛人應賠償因此所受之損害；又不
      法毀損他人之物者，被害人得請求賠償其物因毀損所減少
      之價額，民法第184條第1項前段、第191條之2前段及第19
      6條分別定有明文。次按汽車在同一車道行駛時，除擬超
      越前車外，後車與前車之間應保持隨時可以煞停之距離；
      汽車行駛時，駕駛人應注意車前狀況，並隨時採取必要之
      安全措施，道路交通安全規則第94條第1項及第3項規定甚
      明。末按被保險人因保險人應負保險責任之損失發生，而
      對於第三人有損失賠償請求權者，保險人得於給付賠償金
      額後，代位行使被保險人對於第三人之請求權；但其所請
      求之數額，以不逾賠償金額為限，保險法第53條第1項亦
      已明文規定。被告甲○○駕車本應知悉並注意遵守上開交通
      安全規則，竟疏未注意及此，致被告機車自後撞擊系爭車
      輛，而造成系爭車輛受損，堪認被告甲○○對本件交通事故
      之發生為有過失，且應負全部過失之責。又被告之過失與
      系爭車輛所受損害間，有相當因果關係，被告應對系爭車
      輛所有人即張順龍負侵權行為損害賠償責任，是原告自得
      於其賠償金額範圍內代位張順龍行使對被告之損害賠償請
      求權。
（三）再按限制行為能力人，不法侵害他人之權利者，以行為時
      有識別能力為限，與其法定代理人連帶負損害賠償責任。
      又按前項情形，法定代理人如其監督並未疏懈，或縱加以
      相當之監督，而仍不免發生損害者，不負賠償責任。民法
      第187條第1項前段、第2項定有明文。另法定代理人對無
      行為能力人或限制行為能力人之侵權行為，以負責為原則
      ，免責為例外，故民法第187條第2項所定免責要件，應由
      法定代理人負舉證之責（參見最高法院72年度臺上字第95
      3號判決意旨）。查被告甲○○行為時係未成年人，被告乙○
      ○係其法定代理人，有戶籍資料查詢結果可稽，是
　　　原告主張被告乙○○應與被告甲○○連帶負損害賠償責任，自
      均有據。
（四）按請求賠償物被毀損所減少之價額，得以修復費用為估定
      之標準，但以必要者為限，例如：修理材料以新品換舊品
      ，應予折舊（最高法院77年度第9次民事庭會議決議（一
      ）意旨參照）。依原告提出之估價單（見本院卷第27至31
      頁），系爭車輛修理費用共25,418元，其中零件費用為8,
      114元，工資費用及烤漆費用依序為9,072元與8,232元。
      而系爭車輛修理時，既係以新零件更換被損之舊零件，則
      原告以修復費用作為損害賠償之依據，自應將零件部分扣
      除折舊。又依原告提出之系爭車輛行車執照（見本院卷第
      31頁），系爭車輛乃於108年7月出廠，是迄至損害發生日
      即109年7月16日止，該車輛已使用約1年1個月，而依行政
      院所頒固定資產耐用年數表及固定資產折舊率表之規定，
      非運輸業用客貨車之耐用年數為5年，再參酌營利事業所
      得稅查核準則第95條第6款「固定資產提列折舊採用平均
      法、定率遞減法或年數合計法者，以1年為計算單位；其
      使用期間未滿1年者，按實際使用之月數相當於全年之比
      例計算之；不滿1月者，以月計。」之規定，則依平均法
      計算其折舊結果後，折舊後零件費用應為6,649元【計算
      方式：1.殘價＝取得成本÷（耐用年數＋1）即8,114÷（5+1
      ）≒1,352（小數點以下四捨五入）；2.折舊額＝（取得成
      本－殘價）×1/（耐用年數）×（使用年數）即（8,114－1,3
      52）×1/5×（1+1/12）≒1,465（小數點以下四捨五入）；3
      .扣除折舊後價值＝（新品取得成本－折舊額）即8,114－1,4
      65＝6,649】，再加計無庸折舊之前揭工資費用及烤漆費用
      ，是原告得請求被告賠償之系爭車輛修復費用應為23,953
      元【計算式：6,649＋9,072＋8,232＝23,953】。
四、綜上所述，原告依民法第191之2條、第196條及保險法第53
    條第1項規定，請求被告連帶給付23,953元，及自起訴狀繕
    本送達翌日即111年9月22日（見本院卷第191頁送達證書）
    起至清償日止按週年利率5%計算之利息，為有理由，應予准
    許。至其逾此範圍之請求，為無理由，應予駁回。
五、本件係適用小額訴訟程序所為被告一部敗訴之判決，依民事
    訴訟法第436條之20之規定，就被告敗訴部分應依職權宣告
    假執行，並依同法第436條之23、第436條第2項、第392條第
    2項規定，依職權宣告被告如預供擔保，免為假執行。
六、訴訟費用負擔之依據：民事訴訟法第79條。另依同法第436
    條之19第1項規定，確定訴訟費用額如主文第3項所示。
中　　華　　民　　國　　111 　年　　10　　月　　20　　日
                  橋頭簡易庭  法      官  郭育秀
以上正本係照原本作成。
民事訴訟法第436 條之24第2 項：對於本判決之上訴，非以違背
法令為理由，不得為之。
如對本判決上訴，須於判決送達後20日內向本院提出上訴狀，並
須表明原判決所違背之法令及其具體內容與依訴訟資料可認為原
判決有違背法令之具體事實之上訴理由（均須按他造當事人之人
數附繕本）。
中　　華　　民　　國　　111 　年　　10　　月　　20　　日
                              書  記  官  塗蕙如
訴訟費用計算式：
裁判費（新臺幣）   1,000元
合計               1,000元